【裁判字號】    89,簡上,93
【裁判日期】    890816
【裁判案由】    返還定金等
【裁判全文】
臺灣彰化地方法院民事判決  八十九年度簡上字第九三號
    上  訴  人  甲○○
    被 上訴 人  廣誼金屬股份有限公司
                        設彰化.
    法定代理人  乙○○  住同右.
右當事人間請求返還定金事件，上訴人對於中華民國八十九年四月二十五日本院彰化
簡易庭八十八年度彰簡字第九七六號第一審判決提起上訴，本院判決如左：
    主      文
原判決關於駁回上訴人後開第二項之訴部分，及訴訟費用之裁判均廢棄。
被上訴人應給付上訴人新台幣萬元，及自民國八十八年十二月十一日起至清償日止
，按年息百分之五計算之利息。
第一、二審訴訟費用除確定部分外，均由被上訴人負擔。
    事      實
甲、上訴人方面：
  一、聲明：如主文所示。
  二、陳述：除與原審判決記載相同者，予以引用外，並補述略稱：
      上訴人交付被上訴人新台幣（下同）三萬元時，上訴人曾於支票存根上親筆簽
      名，並註記：「訂書包鎖模、訂金30000元」等文字。且被上訴人於檢察官偵
      查時亦坦承曾受上訴人託製書包鎖模一套，及收受定金三萬元之事實。又上訴
      人曾於八十八年十月間以郵局存證信函催告被上訴人交貨或退還定金三萬元等
      語，被上訴人旋於該月中旬以存證信函覆稱無法完成開發，依法契約為終止云
      云，惟對收受上訴人給付定金三萬元之事實並不否認等語。
  三、證據：除援用原審之立證方法，並補提支票暨支票存根影本各一份、臺灣彰化
      地方法院檢察署檢察官八十八年度偵字第一０一八八號不起訴處分書影本一份
      。
乙、被上訴人方面：
  一、聲明：(一)上訴駁回。(二)第二審訴訟費用由上訴人負擔。
  二、陳述：除與原審判決記載相同者，予以引用外，並補稱：
      上訴人交付之三萬元係定金沒錯，伊於八十八年八月一日因無法開發上開書包
      鎖模，欲將三萬元返還上訴人，嗣因上訴人央求繼續開發，迭經多次開模，終
      不得其要領而告失敗。
  三、證據：援用原審之立證方法。
    理      由
一、上訴人於原審起訴主張上訴人曾向被上訴人訂做書包鎖模一套，總價十一萬五千
    元，並於八十八年六月二十五日給付定金三萬元，雙方約定於同年八月二十日交
    貨，嗣延至同年八月三十日，迨同年十二月一日被上訴人仍未交貨，於此期間，
    被上訴人請上訴人放心準備書包附件，致上訴人支出十萬四千九百元購買週邊配
    件，爰請被上訴人返還定金三萬元，並賠償十萬四千九百元之損害，及法定遲延
    利息等語。（上訴人對於原審駁回其請求被上訴人給付十萬四千九百元及法定遲
    延利息敗訴部分，並未聲明不服）
二、被上訴人對於收受上訴人前開三萬元定金乙節不爭執，惟辯稱：上開三萬元皆用
    於模具開發，且為了開發模具已支出近七萬元，依業界慣例，有關研發開模之費
    用概由業主支付，則上訴人自不得請求返還等語資為防禦方法。
三、按稱承攬者，謂當事人約定，一方為他方完成一定之工作，他方俟工作完成，給
    付報酬之契約，民法第四百九十條第一項定有明文。本件上訴人主張伊曾提供書
    包鎖模樣品委請被上訴人開發模具，已給付定金三萬元，兩造間之法律關係屬承
    攬契約，嗣上訴人未能如期完成工作，迄今上訴人仍未返還三萬元定金等情，業
    據上訴人於原審提出存證信函影本二份，並於本院審理時補提支票暨支票存根影
    本一份為證，且為上訴人所不爭執，自堪信為真實。準此，被上訴人既自認迄今
    未完成開發鎖模之工作，揆諸前開法律規定，上訴人自無給付報酬之義務。次按
    契約因不可歸責於雙方當事人之事由，致不能履行時，定金應返還之，民法第二
    百四十九條第四款定有明文。被上訴人辯稱鑰鎖開模以個人技術能力為要素，伊
    已試盡各種方法，終不得其要領而告失敗云云，顯然本件承攬契約係不可歸責於
    上訴人之事由而不能履行，則上訴人依前開規定請求返還三萬元定金，洵屬有據
    。
四、從而，上訴人本於定金返還請求權，請求被上訴人給付三萬元及自起訴狀繕本送
    達翌日即八十八年十二月十一日起至清償日止，按年息百分之五計算之法定遲延
    利息，洵屬正當，應予准許。原審就上開准許部分，為上訴人敗訴之判決，尚有
    未洽，上訴意旨，就此部分指摘原判決為不當，求予廢棄改判，為有理由，應由
    本院將此部分予以廢棄改判如主文第二項所示。
據上論結，本件上訴為有理由，依民事訴訟法第四百三十六條之一第三項、第四百五
十條、第七十八條，判決如主文。
中      華      民      國    八十九    年      八      月     十六     日
                              臺灣彰化地方法院民事第二庭
~B審判長法  官  羅培昌
~B      法  官  李水源
~B      法  官  陳正禧
右正本係與原本無異。
本判決不得上訴。
~B      書記官  李巧
中      華      民      國    八十九    年      八      月     十七     日


司法院資訊處製作；財團法人民間司法改革基金會備份。
